【裁判字號】    98,審訴,4293
【裁判日期】    981218
【裁判案由】    毒品危害防制條例
【裁判全文】
臺灣高雄地方法院刑事判決            98年度審訴字第4293號
公  訴  人  臺灣高雄地方法院檢察署檢察官
被      告  乙○○
上列被告因毒品危害防制條例案件，經檢察官提起公訴（98年度
毒偵字第5319號），被告於準備程序中就被訴事實為有罪之陳述
，經本院告知簡式審判程序之旨，並聽取被告與公訴人之意見後
，本院合議庭裁定由受命法官獨任進行簡式審判程序，判決如下
：
    主  文
乙○○犯施用第一級毒品罪，累犯，處有期徒刑拾月；又犯施用
第二級毒品罪，累犯，處有期徒刑肆月；又犯持有第一級毒品罪
，累犯，處有期徒刑貳月，扣案之包裝袋壹只沒收銷燬之。應執
行有期徒刑壹年參月，扣案之包裝袋壹只沒收銷燬之。
    事實及理由
一、犯罪事實：
    乙○○前於民國89年間，因施用毒品案件，經本院以89年度
    毒聲字第412 號裁定送觀察、勒戒，於89年1 月31日執行完
    畢出所，並經臺灣高雄地方法院檢察署檢察官以89年度毒偵
    字第5 號、第624 號為不起訴處分確定。復於前開觀察、勒
    戒執行完畢後5 年內，再犯施用毒品案件，經本院以90年度
    毒聲字第3237號裁定送觀察、勒戒，復經本院以90年度毒聲
    字第5531號裁定令入戒治處所施以強制戒治，同案並經本院
    以91年度簡字第1030號判刑5 月確定；另因犯竊盜、贓物案
    件，經本院以90年度訴字第1549號、91年度易字第1961號分
    別判處有期徒刑2 年、4 月確定；又犯搶奪案件，經臺灣高
    等法院高雄分院以90年度上訴字第912 號判處有期徒刑2 年
    6 月確定，前開各罪經裁定定應執行有期徒刑5 年確定。另
    因偽造有價證券案件，經臺灣臺東地方法院以94年度訴字第
    188 號判處有期徒刑1 年6 月確定，與前開應執行刑接續執
    行，於96年1 月23日縮短刑期假釋出監，於97年2 月22日假
    釋期滿未經撤銷視為執行完畢。詎仍不知悔改，基於施用第
    一級毒品海洛因及第二級毒品甲基安非他命之犯意，於98年
    7 月23日某時，在其位於高雄市○○區○○街153 巷7 號之
    住處，以注射方式施用第一級毒品海洛因1 次，另將甲基安
    非他命置於吸食器內燒烤吸聞煙霧，施用第二級毒品甲基安
    非他命1 次。又基於持有第一級毒品海洛因之犯意，於98年
    7 月24日上午10時許，在高雄市○○區○○路某網咖店內，
    向不詳真實姓名年籍之成年男子，以新臺幣500 元之價格，
    購入海洛因1 包（驗前淨重0.003 公克，驗後檢體用罄，含
    包裝袋1 只）而持有之。嗣於98年7 月24日下午1 時50分許
    ，在高雄市三民區○○○路龍心橋附近為警臨檢，乙○○經
    員警詢問是否持有違禁品，即在員警有確切之根據對乙○○
    產生合理懷疑前，主動自其褲子之左前口袋內拿出上開海洛
    因1 小包供警查扣，並自首其持有第一級毒品之犯行，經警
    對其採尿送驗，檢驗結果呈嗎啡、可待因、甲基安非他命陽
    性反應，始悉上情。
二、證據：
  (一)高雄市立凱旋醫院98年8 月12日濫用藥物尿液檢驗報告、98
    年度毒品防制條例尿液送驗編號與真實姓名對照表各1 份。
  (二)扣案之海洛因1 包（驗前淨重0.003 公克，驗後檢體用罄，
    含包裝袋1 只）、高雄市立凱旋醫院98年8 月1 日濫用藥物
    成品檢驗鑑定書1 紙。
  (三)被告之自白。
三、論罪：
  (一)被告前因施用毒品案件經裁定送觀察、勒戒，執行完畢後經
    臺灣高雄地方法院檢察署檢察官為不起訴處分確定，又因於
    5 年內施用毒品，經本院裁定觀察、勒戒、強制戒治，同案
    並經本院以91年度簡字第1030號判刑確定，是被告於「初犯
    」經觀察、勒戒後，曾於5 年內再犯，經依法追訴處罰，本
    案已屬3 犯以上，與毒品危害防制條例第20條第3 項「五年
    後再犯」之情形有別，且因已於「五年內再犯」，顯見其再
    犯率甚高，原實施之觀察、勒戒，已無法收其實效，而無五
    年戒斷期之存在，自無再經觀察、勒戒及強制戒治之必要，
    檢察官逕行起訴，即無不合，合先敘明。
  (二)海洛因為毒品危害防制條例第2 條第2 項第1 款規定之第一
    級毒品，甲基安非他命則為同項第2 款規定之第二級毒品，
    是核被告所為，係犯毒品危害防制條例第10條第1 項施用第
    一級毒品罪、第10條第2 項施用第二級毒品罪及第11條第1
    項持有第一級毒品罪。檢察官雖未於起訴書所犯法條欄引用
    毒品危害防制條例第11條第1 項之條文，惟已於起訴書犯罪
    事實欄及證據清單編號3 載明被告持有第一級毒品、為警查
    扣之事實，並於準備程序、審判程序中補充被告另涉犯持有
    第一級毒品罪，該部分既在起訴範圍內，本院自應予以審理
    ，附此敘明。就被告所施用之毒品，被告係於持有毒品後，
    進而施用，其持有之低度行為均應被施用之高度行為所吸收
    ，不另論其持有第一級、第二級毒品罪。被告所犯上開3 罪
    ，犯意各別，行為互殊，應予分論併罰。被告有犯罪事實欄
    所述經判處有期徒刑並執行完畢之情形，此有臺灣高等法院
    被告前案紀錄表在卷可佐，其於徒刑執行完畢5 年之內故意
    再犯本件有期徒刑以上之罪，均為累犯，應依法加重其刑。
    被告於持有第一級毒品後，於員警攔查時，在員警有確切之
    根據合理懷疑其持有毒品前，主動交出其持有之第一級毒品
    海洛因，向員警自首接受裁判，就其持有第一級毒品之行為
    應依刑法第62條前段減輕其刑，並先加後減之。
四、科刑：
  (一)爰審酌被告正值青年，竟不知珍惜生命，其施用毒品之行為
    不僅戕害自身身心健康，亦間接影響社會治安，被告前經觀
    察、勒戒、強制戒治及徒刑執行，均未能戒斷毒癮，又因求
    職困難而施用毒品，顯見其已對毒品產生心理上之依賴，實
    因使被告暫與毒品之誘惑隔離，促其斷絕毒害，並考量被告
    犯後坦承犯行、扣案海洛因數量甚微，及斟酌被告前科等一
    切情狀，認檢察官就被告施用第一級毒品、第二級毒品犯行
    分別求處有期徒刑1 年、6 月，就被告持有第一級毒品犯行
    求處有期徒刑3 月，均屬略重，而量處如主文所示之刑，並
    定其應執行刑。
  (二)扣案之白色粉末1 包（驗前淨重0.003 公克，驗後檢體用罄
    ，含包裝袋1 只），確屬第一級毒品海洛因無訛，此有前開
    高雄市立凱旋醫院濫用藥物成品檢驗鑑定書1 紙在卷可稽，
    該海洛因已因鑑驗耗盡，均已滅失，無庸再予宣告沒收銷燬
    ，惟裝盛該等毒品之包裝袋1 只，其中亦含有無法析離之第
    一級毒品海洛因，應依毒品危害防制條例第18條第1 項前段
    規定諭知沒收銷燬之。
據上論斷，應依刑事訴訟法第273 條之1 第1 項、第284 條之1
、第299 條第1 項前段，毒品危害防制條例第10條第1 項、第2
項、第11條第1 項、第18條第1 項前段，刑法第11條、第47條第
1 項、第62條前段、第51條第5 款，判決如主文。
本案經檢察官甲○○到庭執行職務。
中    華    民    國    98    年    12    月    18    日
                  刑事第十庭    法  官  蔡書瑜
以上正本證明與原本無異。
如不服本判決應於收受送達後10日內向本院提出上訴書狀，並應
敘述具體理由；如未敘述上訴理由者，應於上訴期間屆滿後20日
內向本院補提理由書（均須按他造當事人之人數附繕本）「切勿
逕送上級法院」。
中    華    民    國    98    年    12    月    18    日
                                書記官  楊明月
附錄：論罪法條
毒品危害防制條例第10條
施用第一級毒品者，處 6 月以上 5 年以下有期徒刑。
施用第二級毒品者，處 3 年以下有期徒刑。
毒品危害防制條例第11條第1項
持有第一級毒品者，處 3 年以下有期徒刑、拘役或新臺幣 5 萬
元以下罰金。


司法院資訊處製作；財團法人民間司法改革基金會備份。
